臺灣彰化地方法院刑事判決　　　　　　　　　　　　九十二年度易字第一二九號
　　公　訴　人　臺灣彰化地方法院檢察署檢察官
　　被　　　告　甲○○原名文.
　　被　　　告　乙○○
　　右　二　人
　　指定辯護人　本院公設辯護人　丙○○
右列被告等因竊盜案件，經檢察官提起公訴（九十二年度偵字第一○一八號），本院
判決如左：
    主      文
甲○○、乙○○均無罪。
    理      由
一、公訴意旨略以：被告甲○○復共同基於意圖為自己不法所有之犯意，夥同被告乙○○與另二名姓名年籍不詳之成年男子，共同駕乘一部不詳車號之貨車，於九十
    一年五月三十日下午八時許之夜間，至戊○○（原名蕭燕姈）位於彰化縣田中鎮
    ○○里○○路○段三一六巷七四九號之住宅前，隨即侵入該住宅並徒手竊取戊○○（依起訴書理由欄所載應係吳金寶所有）所有置於該住宅內之冷氣機、電視機
    各一部，得手後即行逃逸，嗣經戊○○於九十一年八月五日報警後始查獲上情。
    因認被告甲○○、乙○○所為，係犯刑法第三百二十一條第一項第一款、第四款
    之加重竊盜罪嫌。
二、按犯罪事實應依證據認定之，無證據不得認定犯罪事實，此刑事訴訟法第一百五
    十四條第二項定有明文。而刑事訴訟法上所謂認定犯罪事實之證據，係指足以認
    定被告確有犯罪行為之積極證據而言，該項證據自須適合於被告犯罪事實之認定
    ，始得採為斷罪資料，最高法院二十九年上字第三一０五號著有判例。又認定犯
    罪事實所憑之證據，無論係直接證據或間接證據，其為訴訟上之證明，須於通常
    一般之人均不致有所懷疑，而得確信其為真實之程度者，始得據為有罪之認定，
    倘其證明尚未達到此一程度，而有合理之懷疑存在，復無其他調查途徑可尋，法
    院即應為無罪之判決，最高法院七十六年台上字第四九八六號判例足資參照。次
    按刑法第三百二十條第一項之竊盜罪，係指乘人不知，以和平之手段，違背他人
    之意思或至少未得其同意，而取走其持有物，破壞其與持有物之持有支配關係。
    即以非暴力手段，打破他人對其持有物之持有支配關係，使其無法行使其對持有
    物之支配權與監督權，並進而建立一新的持有關係，而使自己或第三人成為該物
    之持有人，取得該物之支配管領力。
三、公訴意旨認被告二人涉有竊盜罪嫌，係以告訴人戊○○之指訴、被告乙○○於九
    十二年四月一日警詢時供述：系爭冷氣機、電視機係房東所提供的，而非被告乙○○所有；被告乙○○於搬離租處時，並未將系爭冷氣機、電視機等物搬走等語
    、鴻櫃土地代書事務所負責人江馨華之查訪紀錄表載明：被告乙○○於租屋期間
    內，房東有提供冷氣機、電視機使用，被告乙○○搬離時並未搬走冷氣機、電視
    機等情、證人即告訴人戊○○之夫吳金寶偵查中證述：系爭冷氣機、電視機係證
    人吳金寶所有，而非被告乙○○所有等語、證人即告訴人戊○○之子丁○○於偵
    查中證述：被告並未曾將系爭冷氣機、電視機寄放在告訴人戊○○住處及被告在
    告訴人戊○○住處搬走系爭冷氣機、電視機前從未知會過丁○○等語，為其論罪
    之依據。訊據被告二人均矢口否認有何竊盜犯行，被告甲○○先是辯稱：當時是
    乙○○告訴我說，他的冷氣機寄放在那裡，我的朋友本來打算要買，才會一起過
    去那裡看冷氣機。至於電視因為我朋友並沒有購買，當時乙○○拜託我朋友把電
    視、冷氣機一起搬出去等語，後又稱：當天我們去搬的冷氣機及電視機，是乙○○及丁○○在租屋處（指彰化縣員林鎮○○街一九八號五樓套房）旁邊的屋內搬
    來的。搬的時間就是在他們退房的那一天。確實時間我已經忘記。因為蕭承村害
    怕連累他們家人。蕭承村的媽媽戊○○並不知情，就跑去報案。至於蕭承村的母
    親事後是否知情我就不清楚。事實上本案的電視、冷氣並不是戊○○所有等語。
    被告乙○○辯稱：確實我有和蕭承村去租屋處所隔壁搬電視、冷氣，所搬的電視
    、冷氣各一台，搬到蕭承村位於彰化縣田中鎮○○里○○路○段三一六巷七四九
    號之住處，我並沒有竊取放置於戊○○住宅內之冷氣機、電視機各一部等語。
四、經查：證人即告訴人戊○○於本院證述：「（問：九十一年五月三十日晚上八時
    ，在上開住處，當時有幾人去那裡？進去之後說什麼？有無經過你的同意？）他
    們直接衝進來，並說要搬電視，當時乙○○、甲○○都有在現場，當時他們說冷
    氣是他們的，我跟他說，等我兒子、丈夫回來之後，再請他們搬。當時他們有說
    有與我兒子聯絡，但是事後我兒子回來之後，我問我兒子，他卻說沒有。當時他
    們有四、五個人前來搬東西，我只有一個人，所以我只能看著他們把冷氣搬走。
    」、「（問：除了說這些話之外，有無其他的動作？或是攜帶其他的武器？）沒
    有攜帶武器。但是我只有一個女人在家。當時他們說話的口氣比較衝，說話的語
    氣就是比較重，口氣並不好。甲○○當時並沒有說話。我當時有請他們等我兒子
    、丈夫回來求證之後再搬東西也不遲。」、「（問：過程當中大約多久時間？）
    大約五到七分鐘，不到十分鐘。時間包括他們將冷氣機、電視機搬上車離開的時
    間。」‧‧‧「（問：當時對方去搬電視的時候，是否有趁你不注意或是非法的
    情形搬走？）當時對方來了那麼多人，我只是一個人。我有看到他們進去神壇後
    面的倉庫搬東西。」等語（見本院九十三年三月五日審判筆錄）。另於偵查及警
    詢中亦指述：被告甲○○、乙○○二人徒手竊取冷氣機、電視機各一部時，伊在
    屋內，因為他們人多，我有阻止，‧‧‧我們沒有發生拉扯等語（分見九十一年
    度他字第二四二二號偵查卷第二五頁背面、警卷）。姑且不論本案之冷氣機及電
    視機究係何人所有，以告訴人敘述被告等人取走冷氣機及電視機之過程而言，揆
    諸前開說明，顯與刑法第三百二十條第一項之竊盜罪之取人財物須乘人不知之要
    件不合，要難認為構成刑法第三百二十條第一項之竊盜罪嫌。此外，又查無其他
    積極證據足資證明被告等人有何上開竊盜犯行，被告等人之竊盜犯行即屬不能證
    明，依法自應諭知無罪判決。
五、至於公訴人於審理中聲請就本案變更起訴法條為刑法第三百三十條第一項（同法
    第三百二十一條第一項第一款、第四款）之加重強盜罪嫌或同法第三百四十六條
    第一項之恐嚇取財罪嫌等語。惟查：刑事訴訟法第三百條規定有罪之判決得就起
    訴之犯罪事實變更檢察官所引應適用之法條者，係指法院得在起訴事實同一性之
    範圍內，亦即必不變更起訴之犯罪事實，始得自由認定事實，適用法律；如擅自
    變更起訴之犯罪事實為同一性以外之犯罪事實而加以判決，即有違不告不理之原
    則，而屬訴外裁判之違法。由於犯罪事實係屬侵害性之社會事實，即刑法加以定
    型化之構成要件事實，故此所謂同一性，應以侵害性行為之內容是否雷同及犯罪
    構成要件是否具有罪質上知共通性為判斷之基準。本件原起訴事實，就被告等人
    「不法取得」本案冷氣機、電視機部分，係以「竊盜」提起公訴，亦即檢察官請
    求確定之侵害性社會事實係乘人不知而取之「竊取」，公訴人聲請將此項事實變
    更為「以強暴脅迫等方法使人不能抗拒，而取他人之物，或使其交付」（即強盜
    他人財物），或「以恐嚇使人將本人或第三人之物交付」。竊盜與強盜、恐嚇取
    財，三者非特社會事實歧異，即法律所賦予之評價亦有不同，殊非同一性之案件
    ，要無刑事訴訟法第三百條「得就起訴之犯罪事實，變更檢察官所引應適用之法
    條」可言，公訴人所請自非適法，附此敘明。
據上論斷，依刑事訴訟法第三百零一條第一項，判決如主文。
本案經檢察官林鈴淑到庭執行職務。
中      華      民      國    九十三    年      六      月     十一     日
                                    臺灣彰化地方法院刑事第二庭
                                        審判長法官  李  水  源
                                        法      官  李  雅  俐
                                        法      官  黃  齡  玉
右正本證明與原本無異。
如不服本判決，應於判決送達後十日內向本院提出上訴狀 (須附繕本)。
告訴人或被害人對於判決如有不服具備理由請求檢察官上訴者，其上訴期間之計算係
以檢察官收受判決正本之日期為準。
                                        法院書記官  廖  建  興
中      華      民      國    九十三    年      六      月    二十三    日
